臺灣高雄地方法院刑事判決
111年度交簡上字第3號
上  訴  人  
即  被  告  劉秋君


輔  佐  人  夏興達
上列上訴人即被告因過失傷害案件，不服本院高雄簡易庭於民國
110年11月16日所為110年度交簡字第2528號第一審刑事簡易判決
（起訴案號：110年偵字第10698號），提起上訴，本院管轄之第
二審合議庭判決如下：
    主  文
上訴駁回。
    事  實
一、劉秋君考領有普通重型機車駕駛執照，於民國109年11月16
　　日8時26分許，騎乘車號000-000號普通重型機車，沿高雄市
    鳳山區中山路，由南往北行抵中山路104號前，為欲前往在
    其左側（即對向車道路邊）之健身房，竟未依標線指示，暨
　　未按應遵行之方向及車道行駛，就貿然左轉跨越該處之雙黃
    實線。適王惠麗騎乘車號000-0000號普通重型機車，由北往
    南沿中山路慢車道行扺健身房前面。致劉秋君所騎機車於逆
    向(即非合法正確之行車方向）橫越對向中山路（北向南）
    快車道後，撞到行駛於慢車道上之王惠麗機車左側。王惠麗
    因而人車倒地，受有左足壓砸傷併足背動脈斷裂及第一趾伸
    肌腱斷裂和皮膚壞死術後併肌腱沾黏及關節攣縮、左踝及左
    趾大腳趾疤痕增生及沾黏、左足足背腫瘤、右肘近端橈骨骨
    折、四肢多處擦挫傷之傷害。劉秋君於肇事後，主動向到場
    處理之員警坦承其為車禍肇事之人，自首而接受裁判。
二、案經王惠麗訴由高雄市政府警察局鳳山分局報告臺灣高雄地
    方檢察署檢察官偵查後起訴，暨經原審改依簡易訴訟程序逕
    予判決。
    理  由
一、按刑事訴訟法第159條之5第1項明定：「被告以外之人於審
    判外之陳述，雖不符前4條之規定，而經當事人於審判程序
    同意作為證據，法院審酌該言詞陳述或書面陳述作成時之情
    況，認為適當者，亦得為證據。」。檢察官、上訴人即被告
    劉秋君（簡稱：被告），就告訴人王惠麗於警偵訊時未具結
    之陳述，均同意證據能力。審理時又未提及有何不法取供之
    情形，亦無證據顯示上開陳述係遭受強暴、脅迫、詐欺、利
    誘等外力干擾情形，或在影響其心理狀況致妨礙其自由陳述
    等不可信之情況下所為，且非證明力顯然過低，本院認為適
    當作為證據，有證據能力。
二、上開事實，業據被告坦承不諱及告訴人王惠麗證述在卷，並
    有道路交通事故現場圖、道路交通事故調查報告表、道路交
    通事故初步分析研判表、車輛詳細資料報表、高雄市政府警
    察局交通警察大隊鳳山交通分隊道路交通事故談話紀錄表、
    國軍高雄總醫院附設民眾診療服務處診斷證明書、現場照片
　　、公路監理電子閘門、國軍高雄總醫院左營分院函暨檢附病
    歷摘要表可佐。酌以告訴人之機車係在對向即中山路慢車道
    上，遭被告之機車擦撞後傾倒於慢車道上（詳警卷15、45頁
    現場圖及照片），堪信被告騎車跨越雙黃實線後，仍續行橫
    越對向快車道後，不慎擦撞在對向慢車道上行駛之告訴人機
    車，致告訴人因而受有傷害，應堪認定。
三、按雙黃實線設於路段中，用以分隔對向車道，並雙向禁止超
    車、跨越或迴轉；分向限制線為雙黃實線，用以劃分路面成
    雙向車道，禁止車輛跨越行駛，並不得迴轉，道路交通標誌
    標線號誌設置規則第149條第1項第1款第8目、第165條第1、
    2項定有明文。又依道路交通安全規則第90條第1項、第97條
    第1項第1、2款及第2項規定，駕駛人駕駛汽車，應遵守道路
    交通標誌、標線、號誌之指示；設有慢車道之雙向二車道，
    汽車應在遵行車道內行駛，且在劃有分向限制線之路段不得
    駛入來車之車道內。經查，㈠、被告跨越雙黃實線，顯未遵
    守交通標線之指示；至於橫越對向快車道之續行路程距離雖
    短，但仍屬未依應遵行之方向及車道行駛。從而，被告之駕
    駛行為明顯違反上開規定而有過失。㈡、又被告臨時從路段
    中央且劃設有雙黃實線之處貿然左轉，未遵車道及行向行駛
　　，依信賴保護原則，即非其他已遵守交通法規之用路人所得
    預期並事先防免，為此難認告訴人有疏未注意之過失。綜上
    所述，本案事證明確，被告犯行堪以認定，應依法論科。
四、核被告所為，係犯刑法第284條前段過失傷害罪。被告肇事
    後於有偵查犯罪職權之機關或公務員尚未知何人肇事前，向
    到場處理之員警表明其為肇事者，有高雄市政府警察局道路
    交通事故肇事人自首情形紀錄表可稽，且於本院審理時到庭
    接受裁判，符合自首要件，依刑法第62條前段規定，減輕其
    刑。
五、原審以被告罪證明確，因而適用刑法第284條前段、第62條
    前段、第41條第1項前段，刑法施行法第1條之1第1項規定，
    並審酌被告素行良好，騎車貿然駛入對向車道逆向行駛致兩
    車碰撞，告訴人因而受有事實欄所示傷害，傷勢及身心痛苦
    程度均非輕等違反注意義務之程度與所生損害。與被告坦承
    犯行，但雙方就賠償金額認知差距過大而未能調解成立，且
    迄未賠償告訴人損害之犯後態度。暨被告之智識、家庭、生
    活、經濟狀況等一切情狀(詳原審判決書），量處被告有期
    徒刑4月，及諭知以新臺幣1000元折算1日之易科罰金折算標
    準，認事用法核無不合，量刑亦屬允當，應予維持。
六、被告上訴意旨雖以：我有跨越雙黃實線，但我原本要去的健
    身房就在左邊，因此我左轉後就沒有再行駛了，所以我沒有
    逆向行駛，且告訴人疏未注意車前狀況而與有過失，況且原
    審量刑實嫌過重，請求從輕量刑等語（交簡上卷89至90頁）
　　。惟：㈠、「逆」字最狹義固指反向（顛倒），然文義上本
    可含括所有不順從之情況，因此「逆向」雖非道路交通安全
    規則之法條用語，然「逆向」行駛應意指「未遵守正確合法
    之行車方向」行駛，而續行橫越對向快車道顯非正確合法之
    行車方向，原審因而認為被告逆向（即非正確行車方向）行
    駛，並無違誤。㈡、告訴人並無疏未注意車前狀況之過失，
    業已敘明如前。 ㈢、又量刑之輕重，係屬事實審法院得依職
    權自由裁量之事項，若已斟酌刑法第57條各款所列情狀而未
    逾越法定刑度，不得遽指為違法。又在同一犯罪事實與情節
    ，如別無其他加重或減輕之原因，下級審量定之刑，亦無過
    重或失輕之不當情形，上級審法院對下級審法院之職權行使
    ，原則上應予尊重。按刑法第284條前段過失傷害罪之法定
    刑為「1年以下有期徒刑、拘役或10萬元以下罰金」。酌以
    本次車禍之發生原因，被告違規情節明顯且重大，告訴人並
    無過失且所受傷勢不輕又未獲賠償，原本就不宜僅量處拘役
    或罰金刑。而原審所處有期徒刑4月，僅比該罪之法定最低
    有期徒刑（2月）多2個月，且在該罪之中度法定刑以下，量
    刑已屬從輕。為此，原審審酌前揭刑法第57條科刑之一切情
    狀，在適法範圍內行使其量刑之裁量權，應未逾越法律範圍
    ，且無濫用自由裁量權限之違法或不當。被告上訴指摘原審
    判決不當，求予撤銷改判，為無理由，應予駁回。
據上論斷，依刑事訴訟法第455條之1第1項、第3項、第368條，
判決如主文。
本案經檢察官丁亦慧起訴，檢察官王啟明到庭執行職務。
中　　華　　民　　國　　111 　年　　7 　　月　　8　　 日
                  刑事第十一庭  審判長法　官  莊珮吟
　　　　　　　　　
　　　　　　　　　                    法  官  李貞瑩
　　　　　　　　　
　　　　　　　　　                    法  官  洪碩垣
以上正本證明與原本無異。
不得上訴。
中　　華　　民　　國　　111 　年　　7 　　月　　8 　　日
                                      書記官  卓榮杰
附錄本判決論罪科刑法條：
中華民國刑法第284條
因過失傷害人者，處1年以下有期徒刑、拘役或10萬元以下罰金
；致重傷者，處3年以下有期徒刑、拘役或30萬元以下罰金。